臺灣桃園地方法院刑事判決
110年度交易字第489號
公  訴  人  臺灣桃園地方檢察署檢察官 
被      告  張維禧


上列被告因公共危險案件，經檢察官聲請以簡易判決處刑（110
年度偵字第29177號），本院認為不應以簡易判決處刑（110年度
壢交簡字第1976號），改依通常程序審理，並判決如下：
    主  文
乙○○無罪。
    理  由
一、聲請簡易判決處刑意旨意旨略以：乙○○於民國110年6月22日
    下午4時35分許，在臺北市內湖區民權東路6段某工地飲用保
    力達加啤酒，明知其已達不能安全駕駛動力交通工具之程度
    ，竟基於酒後駕駛動力交通工具之犯意，於同日下午5時許
    ，自該處駕駛車牌號碼000-0000號自用小客車離去。嗣於同
    日下午5時43分許，行經桃園市○○區○道○號公路五楊高架南
    向52公里處，碰撞內側護欄，致後方呂安智駕駛之車牌號碼
    000-00號營業大客車、薛安福駕駛之車牌號碼000-0000號自
    用小客車發生追撞（呂安智、薛安福未受傷)，經警到場處
    理，於同日晚間7時13分許，測得被告吐氣所含酒精濃度達
    每公升0.22毫克，回溯計算，被告駕車上路時其吐氣所含酒精
    濃度達每公升0.3456毫克。因認被告涉犯刑法第185條之3第1
    項第1款之服用酒類不能安全駕駛罪嫌。
二、按犯罪事實應依證據認定之，無證據不得認定犯罪事實；不
    能證明被告犯罪者，應諭知無罪之判決，刑事訴訟法第154
    條第2項、第301條第1項前段分別定有明文。所謂證據，係
    指直接或間接足以證明犯罪行為之一切證人、證物而言；且
    事實之認定，應憑證據，如未能發現相當證據，或證據不足
    以證明，自不能以推測或擬制之方法，以為裁判基礎。倘檢
    察官對於起訴之犯罪事實所提出之證據，不足為被告有罪之
    積極證明，或其指出之證明方法，無從說服法院以形成被告
    有罪之心證，基於無罪推定之原則，自應為被告無罪判決之
    諭知，最高法院40年台上字第86號、92年台上字第128號判
    例意旨可參。
三、聲請簡易判決處刑意旨認被告涉犯前揭服用酒類不能安全駕
    駛之犯行，無非係以：被告於警詢及偵查中之供述、證人呂
    安智、薛安福於警詢時之證述、酒測單、財團法人台灣商品
    檢測驗證中心呼氣酒精測試器檢定合格證書、刑法第185條
    之3第1項第2款案件測試觀察紀錄表、道路交通事故現場圖、
    道路交通事故調查報告表㈠、㈡、內政部警政署國道公路警察
    局舉發違反道路交通管理事件通知單及現場照片等件為其論
    據。
四、訊據被告固坦承有於聲請簡易判決處刑書所載時、地飲用酒
    類後駕車上路，且行經桃園市○○區○道○號公路五楊高架南向
    52公里處時，因碰撞內側護欄，致後方車輛發生追撞，經警
    據報到場後，測得其吐氣所含酒精濃度達每公升0.22毫克等
    事實，惟堅詞否認有何服用酒類致不能安全駕駛之犯行，辯
    稱：我有肝癌，代謝比較慢，酒精不會很快發揮作用，案發
    當時我開車很有精神，當天是因為下雨，路面濕滑，我踩了
    煞車才打滑撞到護欄等語。經查：
　㈠被告於110年6月22日下午4時35分許，在臺北市內湖區民權東
    路6段某工地飲用保力達加啤酒，並於同日下午5時許，自該
    處駕駛車牌號碼000-0000號自用小客車離去，嗣於同日下午
    5時43分許，行經桃市○○區○道○號公路五楊高架南向52公里
    處時，因碰撞內側護欄，致後方呂安智駕駛之車牌號碼000-
    00號營業大客車、薛安福駕駛之車牌號碼000-0000號自用小
    客車發生追撞等事實，業據被告於警詢、偵訊及本院審理時
    坦認在卷（見偵卷第13至17頁、第87至88頁、本院交易字卷
    【下稱本院卷】第22至23頁、第35至36頁），且有證人呂安
    智、薛安福於警詢時之證述可參（見偵卷第39至41頁），並
    有酒測單、財團法人台灣商品檢測驗證中心呼氣酒精測試器
    檢定合格證書、道路交通事故現場圖、道路交通事故調查報告
    表㈠、㈡、內政部警政署國道公路警察局舉發違反道路交通管
    理事件通知單及現場照片在卷可稽（見偵卷第19至21頁、第
    45至51頁、第61至79頁），此部分事實，應堪認定。
  ㈡聲請簡易判決處刑意旨固引用交通部運輸研究所77年8月間之
    研究論點，以受測者受測時之數值為基礎，依小時每公升0.
    0628毫克之代謝率，回推其駕車時吐氣所含之酒精濃度，進
    而回溯推認本案被告駕車上路時吐氣所含酒精濃度為每公升
    0.3456毫克，而逾法定標準值每公升0.25毫克云云。然上開
    研究報告，距今已逾33年，其當時採樣之情形、施測對象之
    年齡、性別、體重、身體狀況、疲勞程度、飲酒習慣等資料
    ，均未明瞭，聲請簡易判決處刑意旨亦未提出具體資料以為
    說明，則當年之研究成果，是否能適用於本案，已非無疑。
    況飲酒後酒精代謝之快慢，本即因人而異，在採集樣本不同
    、計算基準有異之情形下，均可能使酒精代謝率、回溯推算
    之呼氣酒精濃度值存在多樣性之變化，在無法確定相關研究
    樣本數及其背景資料之前提下，斷不能率以前揭研究作為定
    罪之依據，是聲請簡易判決處刑意旨以被告為警測得吐氣酒
    精濃度每公升0.22毫克為基礎，回溯推算，認定被告於駕車
    時之呼氣酒精濃度約為每公升0.3456毫克，即有可議。
　㈢聲請簡易判決處刑意旨復以證人即行駛於被告後方之駕駛人
    呂安智於警詢之證述，認定被告失控自撞內側護欄係受酒力
    作用影響云云。然查，被告於偵訊及本院準備程序時均稱：
    當時下雨視線不佳，我煞車時，車輛偏移打滑，才會撞上內
    側護欄等語（見偵卷第88頁、本院卷第22頁）；證人呂安智
    於警詢時則證述：當時的天候是雨，我在國一道看見一部小
    客車ALM-2002原先行駛於出口匝道內側車道失控，先撞上內
    側護欄，再往我車衝過來，導致我車左前車頭撞上該小客車
    右側車身等語（見偵卷第41頁）；另名證人即另一輛追撞車
    輛之駕駛人薛安福於警詢時亦稱：當時的天候是雨，我行經
    本案事故路段時，是行駛在出口匝道外側車道，原先是順順
    的行駛，突然看見前方有三角錐，我立即踩煞車，一踩煞車
    ，我的車就打滑等語（見偵卷第39頁），核與卷附道路交通
    事故調查報告表㈠所示「天候」為「雨」、「路面狀態」為
    「濕滑」之記載相符（見偵卷第47頁），而依證人呂安智前
    揭證述，至多僅能得出被告車輛打滑之事實，而打滑之原因
    多端，究係於濕滑路面煞車所致，抑或飲酒超過法定標準而
    不能安全駕駛，均非無疑，參以證人薛安福前揭證詞可知，
    其當時亦因煞車導致車輛打滑，然其並無任何飲酒之情形，
    此有證人薛安福之國道公路警察局道路交通事故談話紀錄表
    及酒測單附卷可查（見偵卷第39頁、43頁），益徵車輛打滑
    之原因多端，尤以行駛於濕滑之路面更為常見，自難以被告
    車輛打滑乙節，遽認其係因飲酒致注意力、反應力減弱而肇
    事。
　㈣另依卷附刑法第185條之3第1項第2款案件測試觀察紀錄表（
    見偵卷第23至25頁）所載：①被告係因發生事故經警查獲，
    查獲後並無語無倫次、含糊不清、意識模糊、注意力無法集
    中、嘔吐、多雨、呆滯木僵、大笑、昏睡叫喚不醒、泥醉、
    搖晃無法站立、自殘、拉扯、攻擊、大聲咆哮、酒容或酒氣
    等情事；②被告做直線測試（以長10公尺之直線，令其迴轉
    走回原地）、平衡動作（雙腳併攏，雙手緊貼大腿，將一腳
    向前抬高離地15公分，並停止不動30秒）時，亦無步行時左
    右搖晃、腳步不穩、腳步離開測試直線、身體前後或左右搖
    擺不定或用手臂保持平衡之情形，僅有「手腳部顫抖，身體
    無法保持平衡」之情，然一般人能否毫無顫抖完成金雞獨立
    動作30秒，應與個人體能或肌耐力有關，實難單憑被告有「
    手腳部顫抖，身體無法保持平衡」乙情，即認係因飲酒所致
    ；③至命被告用筆在2個同心圓之間0.5公分環狀帶內，畫出
    另一個圓之測試，被告之筆畫均在0.5公分之合格範圍內，
    並無超出同心圓環狀帶之情形，其筆觸雖有些微抖動，亦難
    排除其他生理因素或緊張狀態所致，是應認被告操控視覺反
    應及手部控制之能力，均未明顯減弱。循此，依上開觀察紀
    錄之內容，均不足以進一步證明被告確有因服用酒類致不能
    安全駕駛之情形，自難以刑法第185條之3第1項第1款之罪相
    繩。　
五、綜上所述，聲請簡易判決處刑書意旨所舉各項證據方法，至
    多僅能證明被告飲用酒類駕車上路後，於國道一號公路行駛
    時不慎碰撞內側護欄，導致後方車輛追撞，且為警查獲時測
    得吐氣之酒精濃度為每公升0.22毫克之事實，然尚不足進一
    步證明被告確有刑法第185條之3第1項第1款之犯行，無法使
    本院形成被告有罪之確信心證，揆諸前揭說明，自應為被告
    無罪之諭知，以昭審慎。
據上論斷，應依刑事訴訟法第452條、第301條第1項前段，判決
如主文。
本案經檢察官甲○○聲請以簡易判決處刑，檢察官蔡宜均到庭執行
職務。
中    華    民    國    111   年     3    月    16    日
                  刑事第十一庭  審判長法  官  潘政宏
                                      法  官  林育駿
                                      法  官  蔡旻穎
以上正本證明與原本無異。
如不服本判決應於收受判決後20日內向本院提出上訴書狀，並應
敘述具體理由。其未敘述上訴理由者，應於上訴期間屆滿後20日
內向本院補提理由書(均須按他造當事人之人數附繕本)「切勿逕
送上級法院」。 
　　　　　　　　　　　　　　　        書記官　黃瓊儀
中　　華　　民　　國　　111 　年　　3 　　月　　16　　日